臺灣高等法院民事裁定  
109年度上字第196號
上  訴  人  陳忠    


上列上訴人因與被上訴人陳仁間請求遷讓房屋等事件，上訴人對
於中華民國108年12月25日臺灣新北地方法院108年度重訴字第52
8判決提起上訴，本院裁定如下：
    主  文
本件第一審反訴之訴訟標的價額核定為新臺幣肆佰叁拾柒萬肆仟
陸佰元，上訴人應於收受本裁定正本五日內，補繳第一審反訴裁
判費新臺幣肆萬肆仟叁佰陸拾貳元。
    理  由
一、按本訴與反訴之訴訟標的相同者，反訴不另徵收裁判費，民
    事訴訟法第77條之15第1項定有明文，依此規定，本訴與反
    訴本應分別徵收裁判費，僅於本訴及反訴之訴訟標的相同時
    ，反訴始不另徵收裁判費。又以一訴主張數項標的者，其價
    額合併計算之。但所主張之數項標的互相競合或應為選擇者
    ，其訴訟標的價額，應依其中價額最高者定之。民事訴訟法
    第77條之1第1、2項、第77條之2第1項定有明文。而當事人
    請求雖屬不同訴訟標的，惟自經濟上觀之，其訴訟目的一致
    ，不超出終局標的範圍，其訴訟標的之價額，應擇其中價額
    較高者定之（最高法院95年台抗字第64號、102 年度台抗字
    第458號裁定意旨參照）。
二、本件被上訴人於原法院起訴主張上訴人無權占用坐落新北市
    ○○區○○段000○000地號土地，暨其上同區段3283建號建物即
    門牌號碼新北市○○區○○街000巷00號房屋(下合稱系爭不動產
    )，依民法第767條、第184條請求上訴人返還系爭不動產，
    並依民法第179條規定請求按月給付相當於租金之不當得利
    ；上訴人於原法院提起反訴，聲明：㈠確認兩造間就系爭不
    動產之所有權應有部分二分之一（下稱系爭應有部分）之買
    賣契約暨所有權移轉登記不存在。㈡被上訴人應將系爭應有
    部分於民國107年7月5日以買賣為原因所為之所有權移轉登
    記予以塗銷（見原審卷二第17-20頁、卷一第427 、441-467
    頁)，可明本訴與反訴之訴訟標的並不相同，揆諸前揭說明
    ，自應分別徵收裁判費。
三、又上訴人上開反訴之聲明請求雖屬不同訴訟標的，但自經濟
    上觀之，其訴訟目的之最大利益係上訴人欲回復系爭應有部
    分所有權之原狀，訴訟目的一致，則本件反訴之訴訟標的價
    額應以系爭應有部分於其起訴時之交易價額為準。次查，經
    原審法院依職權查詢系爭不動產附近市價，於合理相當期間
    內交易之平均單價約為每平方公尺新臺幣（下同）12萬元，
    有內政部不動產交易實價查詢服務網查詢資料在卷可參(見
    原審卷一第4頁)，故系爭應有部分之市場交易價格應認為43
    7萬4,600元（計算式：72.91㎡×120,000元/㎡×1/2＝4,374,600
    ），核定為第一審反訴之訴訟標的價額，應徵裁判費4萬4,3
    62元。茲命上訴人於本裁定正本送達後5日內補繳裁判費。
四、爰裁定如主文。　
中　　華　　民　　國　　111 　年　　5 　　月　　11　　日
                  民事第二十四庭
                        審判長法  官  胡宏文
                              法  官  陳筱蓉
                              法  官  楊雅清
正本係照原本作成。
核定訴訟標的價額部分，如不服裁定得於收受送達後10日內向本
院提出抗告狀，並繳納抗告費新臺幣1千元。
命補繳裁判費部分不得抗告。
中　　華　　民　　國　　111 　年　　5 　　月　　11　　日
　　　　　　　　　　　　　    書記官  陳惠娟